臺灣嘉義地方法院民事判決
110年度訴字第103號
原      告  華南產物保險股份有限公司


法定代理人  陳文智  

                      住○○市○○區○○○路○段000號五                          樓
訴訟代理人  高琮程  
被      告  洪瑞鴻  
            洪英豪  
            林正茂  
上  一  人
訴訟代理人  林德昇律師
上列當事人間損害賠償事件，在民國110年7月12日言詞辯論終結
，本院判決如下：     
    主      文
原告之訴及假執行的聲請都駁回。
訴訟費用由原告負擔。
    事實及理由
壹、程序方面：         
    原告起訴時，本來是只有列洪瑞鴻為被告，聲明請求：被告
    應該給付原告新臺幣（下同）713,822元，以及從起訴狀繕
    本送達次日起到清償日止，按照年息百分之5計算的利息。
    後來在民國110年3月31日提出民事追加起訴狀，追加洪英豪
    、林正茂為被告，並且變更聲明為：被告應該連帶給付原告
    713,822元，以及從起訴狀繕本送達次日起到清償日止，按
    照年息百分之5計算的利息。本院認為原告前述追加被告所
    為請求和原有請求的基礎事實同一，而且是在本院審理一開
    始，就聲明追加，對於各該追加被告的防禦，並沒有妨礙，
    因此依照民事訴訟法第255條第1項第2款及第7款規定，准許
    原告追加。
貳、實體方面：
一、原告主張和聲明：
　㈠就被告洪瑞鴻及洪英豪部分：
　  原告承保訴外人馬俊雄（下稱馬俊雄）所有門牌號碼嘉義市
    ○○街00巷00號房屋（下稱本件保險標的物）的住宅火災及地
    震基本保險（保單號碼1401第07R00000000號）。本件保險
    標的物在108年4月10日13時12分發生火災事故，經嘉義市政
    府消防局調查結果，起火地點是在嘉義市○○街00巷00號（下
    稱本件房屋），起火處是本件房屋的作業區圓盤鋸台、變相
    機與北側牆面中間附近空間首先起燃，起火原因無法排除以
    電氣因素起燃的可能性較大。被告洪瑞鴻以及洪英豪是本件
    房屋所有權人，卻沒有妥善管理房屋電器管線的維護，造成
    本次火災事故，導致本件保險標的物毁損，依據民法第184
    條、第191條、第185條規定，馬俊雄可以請求被告洪瑞鴻及
    洪英豪連帶賠償所受損害。
　㈡就被告林正茂部分：
　⒈被告林正茂是本件房屋的承租人，在屋内堆放易燃物品並且
    使用電力機械設備進行工作，也沒有妥善管理造成本次火災
    事故，導致本件保險標的物毀損，依據民法第184條、第191
    條之3等規定，馬俊雄可以請求被告林正茂賠償所受損害：
　⑴民法第191條之3規定部分：
　①民法第191條之3的規定不以從事危險事業或危險場所為限，
　　只須從事工作或活動的人的工作或活動的性質或使用的工具
    或方法有生損害於他人的危險時，就有該條規定的適用。因
    此縱使在民宅内從事危險活動，仍然適用。被告林正茂在本
    件房屋堆放大量易燃木材，而且使用圓盤鋸台、變相機等電
    力機械，使用的工具及活動，實際上已經增加發生火災的危
    險，而且因此獲有一定的利益。被告林正茂抗辯他所進行的
    不是危險事業，本件房屋不是危險場所，以及民法第191條
    之3規定的危險應該限縮適用在特殊危險、異常危險和不合
    理的危險等情形，和前述規定不合，不可以採信。
  ②本件房屋雖然是一般民宅，但是被告林正茂堆放大量易燃木
    材，而且使用圓盤鋸台、變相機等電力機械，使用的工具及
    活動實際上已經增加發生火災的危險，應該採取預防避免火
    災發生或降低火災危害的設備或措施，例如煙霧偵測器、自
    動灑水器、滅火器等等，才符合民法第191條之3的立法意旨
    ，不會因為不是屬於各類場所消防安全設備設置標準所規定
    應該設置自動撒水設備或火警自動設備的的場所，就可以認
    定不盡到民法第191條之3規定的防止損害發生的義務。本件
    火災事故起火處是本件房屋內作業區圓盤鋸台、變相機與北
    側牆面中間附近空間首先起燃，起火原因和圓盤鋸台、變相
    機的使用難脫關係（例如使用時產生火星，引燃木材）。而
    且縱使起火原因是第三人從房屋外部投入引燃物（此只是鑑
    定報告所述沒有辦法排除的可能性，但是沒有經過證實確認
    ），被告林正茂沒有在起火現場的本件房屋備置防免火災發
    生或降低火災危害的設施，就是沒有盡到防止損害發生的相
    當注意義務，因此導致火災發生及規模擴大、危及鄰房，就
    應該負賠償損害責任。
  ③民法第191條之3規定的適用，只須從事工作或活動的人的工
    作或活的之性質或其使用的工具或方法有生損害於他人的危
    險時，對他人的損害應該負賠償責任。至於是不是在工作或
    活動期間内發生，在所不問。
  ④本件被告林正茂從事木材加工作業，而且場所內存放木製易
    燃物，是屬於高度危險工作場所，應該有民法第191條之3規
    定的適用（參照最高法院100年台上字第2286號民事判決意
    旨）。
　⑵民法第184條規定部分：
　　被告林正茂在本件房屋堆放大量易燃木材，而且使用圓盤鋸
    台、變相機等電力機械，行為已經增加發生火災的危險，應
    該要有採取預防避免火災發生或降低火災危害的作為義務，
    但是被告林正茂沒有盡作為義務，導致火災發生或擴大，危
    及鄰房，就應該負民法第184條規定的損害賠償責任。
  ⑶吳鳳科技大學鑑定報告認為不能排除第三人縱火可能性，但
    是沒有辦法舉出有第三人縱火的跡證，而且嘉義市政府消防
    局也認為沒有第三人縱火的跡證，因此，吳鳳科技大學鑑定
    報告認為有第三人縱火可能性等語只是臆測之詞，不能採信
    。
　㈢本件保險標的物經理算估價損失金額共計713,822元，原告依
    照前開保險契約理賠保險金713,822元給馬俊雄，經馬俊雄
    簽立代位求償同意書，依據保險法第53條規定，原告取得代
    位權。本件火災事故的發生原因可能是房屋的電器管線維護
    管理不當造成，也可能是承租人工作或使用的工具產生的危
    險沒有妥善管理所造成，依據民法第185條第1項後段規定，
    被告應該連帶負損害賠償責任，因此依據保險法第53條、民
    法第184條、第191條、第191條之3、第185條等規定，請求
    被告連帶賠償原告713,822元。
㈣聲明：被告應該連帶給付原告713,822元，以及從起訴狀繕本送
  達次日起到清償日止，按照年息百分之5計算的利息；願供擔
  保請准宣告假執行。
二、被告方面：
　㈠被告洪瑞鴻及洪英豪抗辯略以：
　　本件房屋原是被告洪瑞鴻、洪英豪的父親洪崑林所有，洪崑
    林從98年起就把本件房屋出租給被告林正茂居住使用。洪崑
    林在107年1月6日過世後，被告洪瑞鴻、洪英豪才繼承取得
    本件房屋所有權。本件房屋的出租是由洪崑林處理，被告洪
    瑞鴻、洪英豪從來沒有參與。而且本件房屋長期都是由被告
    林正茂承租使用，被告洪瑞鴻、洪英豪沒有使用支配過本件
    房屋，不能認為被告洪瑞鴻、洪英豪造成生本件火災的發生
    等語。並且聲明：原告之訴駁回；如果受不利益判決，請准
    宣告供擔保免予假執行。
　㈡被告林正茂答辯和聲明：
　⒈原告依據民法第191條之3規定請求被告林正茂賠償損害，欠
    缺法律上依據：
　⑴被告林正茂初期固然是經營製作木匾事業，但是在多年前就
    已經不再製作木匾，而改製作小型臺灣檜木天然奇木，被告
    林正茂經營事業的營業項目只是製作奇木，雕刻檜木，並不
    是從事製造危險來源的危險事業，也不是以從事危險事業而
    獲取利益為主要目的，並不是民法第191條之3立法理由所舉
    的危險事業或活動，被告林正茂經營的事業不是民法第191
    條之3規定的「危險事業」。
　⑵依照臺灣嘉義地方檢察署（下稱嘉義地檢署）108年度偵字第
    4242號檢察官不起訴處分所採吳鳳科技大學消防系鑑定結果
    ，認定本件房屋「火災原因不明」，原告又沒有具體舉證說
    明被告林正茂經營的事業是如何損害原告，只是概括主張本
    件應該適用民法第191條之3規定，原告主張沒有法律上依據
    。
　⑶被告林正茂承租的本件房屋是一般民宅，高度沒有超過5.5公
    尺，不是工廠，只是存放高價檜木木頭的處所，存放的檜木
    都是厚實木，不具高度易燃而增加火災的危險性。本件房屋
    內沒有蒸氣壓力鍋或其他危險設施，也不是鋸木工廠、加工
    業作業場或油漆作業場所。況且被告林正茂從事作業，是以
    手工雕刻為主，本件房屋內的線鋸機、鑽床、變相機、圓盤
    鋸台也只有在雕刻時少量使用，2個月的用電量只有約200元
    ，不是大量耗電的工作場所，本件房屋並不是危險工作場所
    。原告主張被告承租本件房屋存放木頭並且使用圓盤鋸台、
    變相機等電力機械，就推定是危險工作場所等情，顯然缺乏
    證據。
　⑷本件火災不是被告林正茂進行作業中所引起的火災，也不是
    工作或活動或使用的工具或方法所造成：
　①吳鳳科技大學鑑定報告記載「經分析以15巷11號之後部（即
    作業區圓盤鋸台、變相機與北側牆面中間附近空間）為起火
    處會比『15巷11號作業區為起火處』之可能性還要高」，可知
    起火處位置研判是在機器與牆面的中間起火，顯然不是機器
    運作中因為機器因素而引燃，而依據訴外人陳水忠在消防局
    的談話筆錄，當時（下午1點12分是休息時間）前述起火處
    的空間並沒有工作人員在從事工作，機器是停頓狀態；消防
    局調查筆錄也記載起火時沒有人在本件房屋工作或活動。因
    此原告主張是因為被告林正茂使用圓盤鋸台、變相機時產生
    火星，引燃木材等情，不足以採信。
　②嘉義市政府消防局火災原因調查鑑定書雖然認定本件房屋起
    火原因沒有辦法排除以電器因素起燃的可能性較大；吳鳳科
    技大學的鑑定報告書對於本件房屋火災原因，是以電器火災
    方面與縱火方面加以分析後，仍然沒有辦法明確判定是哪1
    個原因所致，因此在調查報告上勾選「火災原因不明」。前
    開鑑定報告都沒有提到因為被告林正茂使用圓盤鋸台、變相
    機時產生火星，引燃木材，原告並不是鑑定專業，只憑個人
    主觀意見逕為論斷，不足以採信。
　③本件房屋起火時間是在中午休息時間，並沒有工作或進行活
    動，火災發生也不是因為被告林正茂正在使用工具或方法所
    造成，被告林正茂不須負民法第191條之3規定的損害賠償責
    任。
　④民法第191條之3但書規定，損害不是由於經營一定事業或從
    事其他工作或活動的人的工作或活動或使用的工具或方法所
    造成時，不須負損害賠償責任。原告主張民法第191條之3規
    定的適用與是否在工作或活動期間内發生沒有關係等語，顯
    然是對於民法第191條之3規定的誤解。
　⑸被告林正茂對本件房屋已經盡相當注意義務：
　①被告林正茂承租本件房屋後，在99年1月間就請訴外人統一水
    電工程行修繕本件房屋的水電，把舊電線全部更換成新線，
    並且全部套上硬塑膠管，也把電源總開關箱換新，而且統一
    水電工程行保證更換的新品可以使用年限是20年，被告林正
    茂已盡相當注意義務。
　②依據被告林正茂108年5月18日警局調查筆錄，被告林正茂有
    在本件房屋裝設3支滅火器，原告主張被告林正茂沒有裝置
    滅火器等語，不可以採信。本件火災發生時間因為是在休息
    時間，沒有人在本件房屋內可以使用滅火器消滅火勢，因此
    本件不論是否有裝置滅火器都沒有辦法預防避免火災發生，
    原告主張是因為被告林正茂沒有裝置滅火器，造成本件火災
    發生及規模擴大，被告林正茂因此必須負民法第191條之3規
    定損害賠償責任等語，是沒有依據。
　③本件房屋是一般民宅，並不是各類場所消防安全設備設置標
    準第17條、第19條所規定應該設置自動撒水設備、火警自動
    警報設備的場所，被告林正茂沒有設置前開設備的義務，原
    告主張被告林正茂沒有裝置前開設備，因此沒有盡到相當注
    意等語是過度加諸被告林正茂的義務，而且不符合相關消防
    法規規定。
　④本件起火原因如果是他人縱火造成而不可歸責於被告林正茂
    時，原告應該是向惡意縱火的人請求賠償才合理，怎麼可以
    只因為被告林正茂沒有裝置前開自動撒水、火警自動警報等
    設備，就認定被告林正茂沒有盡到相當的義務而負有民法第
    191條之3規定的賠償義務。所謂盡相當的注意義務，就是指
    盡到善良管理人的注意義務，並不是強行加重注意義務，超
    過一般理性的人注意義務，原告主張欠缺法律上根據。
　⑤依據吳鳳科技大學鑑定報告書，本件火災起火原因並不是被
    告沒有盡到預防避免的義務；本院109年訴字第149號損害賠
    償事件民事確定判決也認定被告對於可能的電氣因素已經盡
    相當的注意義務，而且本件房屋火災事故的起火原因沒有辦
    法排除他人縱火所造成，顯見被告已經盡相當的注意義務，
    仍然沒有辦法避免發生火災等情。
　⑥另外，民法第191條之3危險製造者的侵權責任是特殊侵權行
    為之一，但是沒有排除一般侵權行為構成要件的適用，被害
    人仍然必須證明行為人違反危險避免義務的違法性存在。原
    告除了應該舉證證明被告在本件房屋內雕刻檜木成為藝術品
    的行為具有危險性外，也必須證明被告有違反危險避免義務
    的情形，造成法規範容許程度外的危險，以證明被告林正茂
    的違法性存在，但是原告都沒有舉證證明，而且被告已經盡
    到防止損害發生的相當注意義務，已如前述。
　⑹民法第191條之3規定的請求損害賠償的舉證責任，是採取因
    果關係推定，被害人只須證明加害人的工作或活動的性質或
    使用的工具或方法，有生損害於他人的危險性，而且在工作
    或活動中受損害就可以成立，不須證明加害人有可歸責的故
    意或過失，以及其間的因果關係。舉證責任的倒置及推定過
    失責任，既然已經減輕被害人的舉證責任，依據法條及立法
    意旨，本條的適用必須嚴格限縮以「從事危險事業或活動者
    製造危險來源」、「僅從事危險事業或活動者於某種程度控
    制危險」、「從事危險事業或活動者因危險事業或活動而獲
    取利益」為限，以符公允。依據被告提供的照片，現場雖然
    有存放木頭，但是都不是會自燃或引爆的物品；一般使用圓
    盤鋸台、變相機並不會異常造成高度加損害於他人的危險性
    。被告單純存放木頭並使用電器產品並不符合民法第191條
    之3規定要件，原告主張被告應負民法第191條之3規定的損
    害賠償責任，顯然欠缺法律上依據。
　⑺原告援引的最高法院100年台上字第2286號民事判決的事實和
    本件並不相同，不可以援引適用。　
　⒉原告依據民法第184條規定請求被告林正茂賠償損害，欠缺法
    律上依據：　
　⑴原告就本件房屋的『「起火原因」是否是因為被告林正茂所引
    起』、「被告林正茂如何故意或過失，又以何種背於善良風
    俗之方法，如何加損害於原告」、「被告林正茂違反何種保
    護他人之法律，如何致生損害於原告」等事實應該先舉證證
    明是被告侵權行為所致，但是原告都沒有確切舉證詳實說明
    ，足見原告主張被告應該依據民法第184條規定負損害賠償
    責任是欠缺依據。
　⑵原告主張被告林正茂沒有盡到設置防免火災發生或降低火災
    危害的作為義務，卻沒有舉證證明，且沒有相關的消防法規
    規定被告林正茂有設置消防設備的義務，因此被告林正茂是
    沒有設置防免火災發生或降低火災危害的作為義務，所以被
    告林正茂就本件火災事故的發生沒有過失責任，更沒有故意
    。
　⑶依據本件不起訴處分書、臺灣高等檢察署臺南檢察分署109年
    上聲議字第806號處分書的理由可知，本件火災事故經檢察
    官調查後都難以認定被告與本件房屋的火災事故的起火原因
    有相當因果關係，沒有辦法推斷被告應該負失火罪責，因此
    當然沒有辦法認定被告就本件保險標的物的火災事故具有賠
    償義務，原告沒有辦法舉證證明被告有民法第184條規定的
    侵權行為事實，則原告依據民法第184條規定向被告請求損
    害賠償就是欠缺法律上依據。
　⑷本院另案109年訴字第149號損害賠償事件民事確定判決的事
    實及理由，已經認定被告林正茂已經盡相當注意義務，並沒
    有過失，且本件火災事故的起火原因沒有辦法排除他人縱火
    所造成，因而難以認定被告對於本件火災事故的損害具有因
    果關係，因此被告對於本件火災事故不負損害賠償的責任。
　⑸本院嘉義簡易庭110年嘉小字第124號損害賠償事件，是訴外
    人旺旺友聯產物保險股份有限公司向被告林正茂就同一火災
    的原因事實提起民事訴訟，該件原告的請求權依據是保險法
    第53條和民法第184條規定，但是因為該件原告沒有辦法舉
    證證明被告林正茂對於火災事故的損害具有因果關係而認為
    無訴訟必要性撤回訴訟。
　⒊聲明：原告之訴駁回；如果受不利益判決，請准宣告供擔保
    免予假執行。
三、得心證的理由
　㈠原告主張：原告承保馬俊雄所有本件保險標的物的住宅火災
    及地震基本保險；本件保險標的物在108年4月10日13時12分
    發生火災事故而損毀；經過理算估價損失金額共計713,822
    元，原告已經依照保險契約理賠保險金713,822元給馬俊雄
    等事實，被告都沒有爭執，應該可以相信是真實的。
  ㈡原告對於被告洪瑞鴻、洪英豪的請求，欠缺法律依據：
　⒈按「土地上之建築物或其他工作物所致他人權利之損害，由
    工作物之所有人負賠償責任。但其對於設置或保管並無欠缺
    ，或損害非因設置或保管有欠缺，或於防止損害之發生，已
    盡相當之注意者，不在此限。」民法第191條第1項有明文規
    定。該規定所稱「設置有欠缺」，是指土地上的建築物或其
    他工作物，在建造時就存有瑕疪而言。所稱「保管有欠缺」
    ，是指在建造後沒有妥善保管，導致建築物或工作物發生瑕
    疵而言。而前述工作物所有人責任的規定，是針對工作物的
    瑕疵導致他人權利受損害所為特殊型態侵權行為的規定，如
    果不是工作物設置之初就已經欠缺應有的品質或安全設備，
    或者設置以後的保管方法有欠缺，導致工作物發生瑕疵所發
    生的損害，就沒有該條規定的適用（最高法院105年度台上
    字第1289號民事判決採取相同見解）。
  ⒉經查本件火災事故的起火原因，嘉義市政府消防局雖然研判
    ：「起火處為嘉義市○區○○街00巷00號作業區圓盤鋸台、變
    相機與北側牆面中間附近空間首先起燃，起火原因無法排除
    以電氣因素起燃之可能性較大。」等語（嘉義地檢署108年
    度偵字第4242號偵查卷外放嘉義市政府消防局108年5月6日
    火災原因調查業務資料卷一第15頁）。但查：
　⑴嘉義市政府消防局前述起火原因研判依據（起火原因研判第6
    點，前述業務資料卷一第13至14頁），經嘉義地檢署檢察官
    送請吳鳳科技大學鑑定結果，認為嘉義市政府消防局前述研
    判有相當程度的矛盾和錯誤，並且不排除外來火種的可能性
    等情，有該大學專業鑑定報告書可以參照（前述4242號偵查
    卷外放專業鑑定報告書第279至280頁）。因此，嘉義市政府
    消防局研判起火原因無法排除是因電氣因素起燃的結論，已
    經難以採信。又前述專業鑑定也指出經檢視初期火災錄影光
    碟，顯示本件房屋電源開關在初期火災發展中電線遭受火災
    延燒產生短路的電氣火花跳電行為，代表建築物電線的無熔
    絲開關跳脫是火災後的結果，如果是火災前現象就不會產生
    這種電氣火花現象等語（前述專業鑑定報告書第275頁），
    因此，嘉義市政府消防局以「…電源開關，無熔絲開關均呈
    現跳脫至中間之狀態，顯示該戶在火災發生前、時電源尚處
    於通電使用之狀態。」等原因研判，也不可採。
　⑵電線熔痕有分為『通電痕』及『熱熔痕』，『通電痕』是指電線通
    電時有短路的現象所造成的痕跡；『熱熔痕』是指受外面高溫
    影響，把外圍絕緣體及內部銅燒掉融化，也就是被高溫燃燒
    後產生的痕跡。而在本件火災起火處的本件房屋所採證的室
    內配線殘骸（前述業務資料卷三第434至435頁所示照片637
    至640），經送請內政部消防署鑑定結果略以：「其熔痕巨
    觀及微觀特徵與導線受熱燒熔固化所造成之熱熔痕相同」等
    語，有內政部消防署108年4月25日鑑定案件編號第0000000
    號火災證物鑑定報告可以參照（前述業務資料卷一第91至95
    頁）。因此，本件房屋起火的原因，已經難以認定是因為電
    線短路所導致。
　⑶再者，被告林正茂主張在他承租本件房屋後，在99年1月間已
    經把電線更換成比較新的電纜配線以及無熔絲開關，又全部
    套上硬塑膠管，機台也沒有使用插頭方式等情，已經提出更
    新證明為證據，原告也沒有否認，應該可以採信。而被告林
    正茂前述行為「實質上是能降低建築物電氣火災之可能性」
    等情，也經吳鳳科技大學鑑定指明（前述專業鑑定書第275
    至276頁）。
　⑷依照以上論斷，本件不能認定本件火災起火原因是被告洪瑞
    鴻、洪英豪所有本件房屋輸配用電設備設置或保管欠缺所引
    起，自不能認定本件保險標的物因為本件火災受損害，是因
    為本件房屋設計時已經欠缺應有的品質或安全設備，或是設
    置後的保管方法有所欠缺，而導致本件房屋發生瑕疵所生的
    損害。原告主張被告洪瑞鴻、洪英豪應負第191條工作物所
    有人責任，與前述工作物所有人責任的構成要件與規範目的
    不符，自不可採；此外，原告也沒有主張、證明被告洪瑞鴻
    、洪英豪有其他導致本件火災的行為以及該行為是因故意、
    過失所致等事實，是則原告依據民法第184條、第185條及第
    191條規定，請求被告連帶賠償損害，自欠缺法律上依據，
    而不能准許。
  ㈢原告對於被告林正茂的請求，欠缺法律依據：
  ⒈關於依據民法第191條之3規定請求部分：
　⑴按「經營一定事業或從事其他工作或活動之人，其工作或活
    動之性質或其使用之工具或方法有生損害於他人之危險者，
    對他人之損害應負賠償責任。」，民法第191條之3有明文規
    定。前述規定的立法理由是：「為使被害人獲得周密之保護
    ，請求賠償時，被害人只須證明加害人之工作或活動之性質
    或其使用之工具或方法，有生損害於他人之危險性，而在其
    工作或活動中受損害即可，不須證明其間有因果關係。但加
    害人能證明損害非由於其工作或活動或其使用之工具或方法
    所致，或於防止損害之發生已盡相當之注意者，則免負賠償
    責任，以期平允。」。被害人依照前述規定請求損害賠償時
    ，仍然必須舉證證明加害人的工作或活動的性質或者加害人
    使用的工具或方法，有生損害於他人的危險性，而且在加害
    人工作或活動中受到損害才可以。
　⑵再者，行政院及司法院就前述規定的立法說明是：「近代企
    業發達，科技進步，人類工作或活動之方式及其使用之工具
    與方法日新月異，伴隨繁榮而產生危險性，而須由被害人證
    明經營一定事業或從事其他工作或活動之人有過失，被害人
    將難獲得賠償機會，實為社會不公平現象。且鑑於：㈠從事
    危險事業或活動者製造危險來源㈡僅從事危險業或活動者於
    某種程度控制危險㈢從事危險事業或活動者因危險事業或活
    動而獲取利益，就此危險所生之損害負賠償之責，係符合公
    平正義之要求。為使被害人獲得周密之保護，凡經營一定事
    業或從事其他工作或活動之人，對於因其工作或活動之性質
    或其他使用之工具或方法有生損害於他人之危險（例如工廠
    排放廢水或廢氣，筒裝瓦斯廠裝填瓦斯、爆竹廠製造爆竹、
    舉行賽車活動、使用炸藥開礦、開山或燃放焰火），對於他
    人之損害，應負損害賠償責任。請求賠償時，被害人只須證
    明加害人之工作或活動之性質或其使用之工具或方法，有生
    損害於他人之危險性，而在其工作或活動中受損害即可，不
    須證明其間有因果關係。但加害人能證明損害非由於其工作
    或活動或其使用之工具或方法所致，或於防止損害之發生已
    盡相當之注意者，則免負賠償責任，以期平允，爰增訂本條
    規定。」。依據前述規定，民法第191條之3所稱從事危險事
    業的人，應該指所從事的事業本身就是有致生損害於他人的
    危險事業（例如：製造爆竹事業、使用炸藥開礦事業等）或
    者事業本身雖然不是危險事業，但是製造致生損害他人的危
    險直接來源（例如：工廠排放致生損害他人的廢氣或廢水等
    ）。被告林正茂所經營的木材加工，雖然也使用圓盤鋸台等
    工作，但是事業本身與前述立法理由例示的事業性質不同，
    木材加工事業本身不能認定是前述規定所規範的危險事業。
    再者，從事木材加工，雖然必須在作業場所堆放原料，加工
    過程業會產生較為易燃的碎屑等，木材碎屑雖然比較容易燃
    燒，但是本身並不是可以直接致生損害於他人的危險來源。
    因此，原告主張被告林正茂是從事民法第191條之3所規定危
    險事業的人等情，已不可採。
  ⑶又內政部依據消防法第6條第1項規定授權制訂的「各類場所
    消防安全設備設置標準」第4條第3款雖然把木材加工業作業
    場所列為高度危險工作場所。但查：
　①消防法是為了預防火災、搶救災害及緊急救護，以維護公共
    安全，確保人民生命財產而制訂（該法第1條參照）。因此
    ，依據該法授權所制訂的前述設置標準，也是從預防火災、
    搶救災害以及緊急救護的角度來規範，而不是著眼於在該場
    所從事的事業本身是不是危險事業，這從前述設置標準是以
    「各類場所」而不是以「各事業」為規範對象也可以明瞭。
　②再者，相較於前述設置標準第4條第5款所規定的「低度危險
    工作場所」是指「有可燃性物質存在。但其存量少，延燒範
    圍小，延燒速度慢，僅形成小型火災者。」來看，所謂「高
    度危險工作場所」，不過是指延燒範圍較大、較快，而可能
    形成較大型火災而言，並不是指從事的事業本身是高度危險
    事業。
　③又依據前述設置標準第14條至第30條之1所定各類場所應該設
    置各項消防安全設備的規定，同標準第12條第1款第1目規範
    的場所（甲類場所之一，例如：戲院、電影院、歌廳、理容
    院、視聽歌唱場所等）所必須設置的消防安全設備遠較同條
    第4款所定「丁類場所（即高度危險、中度危險及低度危險
    等工作場所）」為多，而且設置標準也較為嚴格，例如：甲
    類場所不論面積大小，應設滅火器，但是丁類場所必須總樓
    地板面積在150平方公尺以上，才必須設置（第14條）；供
    前述第12條第1目使用的5層以下建築物任何1層樓地板面積
    在300平方公尺以上，應該設置室內消防栓設備，而供同標
    準第4款所定丁類場所使用時，必須任何1層樓地板面積在50
    0平方公尺以上時，才必須設置（第15條）；另外依據同標
    準第17條第1款、第23條、第24條等規定，供前述第12條第1
    款第1目使用的場所也必須按照規定設置丁類場所所不必設
    置的「自動撒水設備」、「標示設備」、「緊急照明設備」
    等。如果因為木材加工業作業場所被列為「高度危險工作場
    所」，就認定木材加工事業市民法第191條之3所規範的危險
    事業，那依照同設置標準要求設置標準更嚴格、應該設置更
    多消防安全設備的從事經營電影院、戲院、歌廳等事業，豈
    不是應該被認定是更危險的事業？而這樣的結論顯然是不妥
    當。
　④因此，本院認為前述設置標準雖然把「木材加工業『作業場所
    』」列為「高度危險『工作場所』」，但是不能因此認定木材
    加工業是民法第191條之3規範的危險事業。原告主張被告林
    正茂是從事危險事業的人等情，不能採信。
　⑷依據以上的論斷，本件不能認定被告林正茂是民法第191條之
    3所規定從事「危險事業（活動）」的人，原告依據該條規
    定請求被告林正茂賠償損害，欠缺法律依據，不能准許。
　⒉依據民法第184條規定請求部分：
　⑴依據民法第184條第1項前段規定，侵權行為的成立，必須行
    為人因故意過失不法侵害他人權利，也就是行為人必須具備
    歸責性、違法性以及不法行為與損害間有因果關係，才能成
    立；而且主張侵權行為損害賠償請求權的人，對於侵權行為
    的成立要件應該負舉證責任。本件火災起火原因不能認定是
    電線短路所致，也不能認定火災發生時，電源仍然處於通電
    使用狀態等情，已經認定如前。因此，本件並不能認定被告
    林正茂有疏於維護電線線路致電線短路，或者使用不當、不
    慎而導致本件火災發生的過失行為，原告又沒有另外主張、
    證明被告林正茂有其他導致本件火災發生的故意、過失行為
    ，則原告依據民法第184條第1項前段規定請求被告林正茂負
    賠償責任，顯然欠缺依據。
　⑵另外，依據民法第184條第2項前段規定，「違反保護他人之
    法律，致生損害於他人者，負賠償責任。」。原告主張被告
    林正茂沒有採取避免火災發生或降低災害的作為（例如：設
    置煙霧偵測器、自動撒水器或滅火器），應負賠償責任等語
    。但查，被告林正茂雖然從事木材加工，其作業場所，雖然
    是屬於各類場所消防安全設備設置標準第4條第3款所規定「
    高度危險工作場所」，而應該依照該設置標準設置消防安全
    設備。但查，依據前述設置標準第14條第2款規定，供丁類
    場所使用總樓地板面積在150平方公尺以上的場所才需要設
    置滅火器；依同設置標準第19條第1款規定，供丁類場所使
    用任何1樓層地板面積在500平方公尺以上時，才應設置火警
    自動警報設備；依同設置標準第20條規定，3層以上建築物
    ，任何1樓地板面積在200平方公尺以上或供第12條第1款第3
    目場所使用時，才應設置手動警報設備。被告林正茂所租用
    作為工作場所的本件房屋是3層，總面積只有105.1平方公尺
    ，有嘉義市政府財政稅務局檢送房屋稅110年課稅明細表可
    以證明（本院卷第77頁）。依照前述規定，本件房屋（工作
    場所）並不需要設置滅火器、火警自動或手動警報設備。再
    者，依據前述設置標準第17條規定，本件房屋也不是必須設
    置自動撒水設備的場所。因此，原告主張被告林正茂違反設
    置滅火器等作為義務等情，也不可採。本件既然不能認定被
    告林正茂有違反前述設置標準所定設置消防安全設備的義務
    ，被告林正茂縱然沒有設置各該設備導致火勢延燒，也不能
    認為被告林正茂有違反保護他人法律的事實。此外，原告又
    沒有主張、證明被告林正茂有其他違反保護他人法律導致原
    告的被保險人受損害的事實。是則，原告依據民法第184條
    規定，請求被告林正茂負賠償責任，也欠缺法律依據。
　㈣依照以上論斷，原告依據民法第191條、第191條之3、第184
    條及第185條等所生侵權行為法律關係，代位請求被告連帶
    給付原告713,822元及其遲延利息，為無理由，應該駁回；
    原告之訴既然被駁回，所為假執行的聲請也失去依據，應該
    一併駁回。　
　四、訴訟費用負擔的依據：民事訴訟法第78條。　
中　　華　　民　　國　　110 　年　　7 　　月　　26　　日
                  民事第三庭法　官　林望民   
以上正本係照原本作成
如對本判決上訴須於判決送達後20日內向本院提出上訴狀 
如委任律師提起上訴者，應一併繳納上訴審裁判費。 
中　　華　　民　　國　　110 　年　　7 　　月　　26　　日
                            書記官　王立梅